臺灣高雄地方法院行政訴訟判決　　　　　110年度交字第114號
原　　　告　馬鉅烜　
被　　　告　高雄市政府交通局

代　表　人　張淑娟　
訴訟代理人　蘇健義　
上列當事人間交通裁決事件，原告不服被告民國110 年3 月15日
高市交裁字第32-GU0000000、32-GU0000000號裁決，提起行政訴
訟，本院判決如下：
    主  文
原告之訴駁回。
訴訟費用新臺幣參佰元由原告負擔。
    事實及理由
一、程序事項：按行政訴訟法第237條之7規定，交通裁決事件之
    裁判，得不經言詞辯論為之。本件屬交通裁決事件，依兩造
    所述各節及卷內資料其事證已臻明確，本院認無經言詞辯論
    之必要，爰不經言詞辯論而為判決。
二、事實概要：原告於民國110年1月11日14時58分許駕駛車牌號
    碼000-0000號營業小客車（下稱系爭車輛），在臺中市豐原
    區豐勢路一段、豐東路口，因有「轉彎或變換車道不依標誌
    、標線、號誌指示」、「違反處罰條例之行為，拒絕停車接
    受稽查而逃逸」之違規行為，經臺中市政府警察局交通警察
    大隊第二分隊（下稱舉發機關）員警於110 年1 月12日填掣
    第GU0000000 、GU0000000 號舉發違反道路交通管理事件通
    知單（下稱舉發通知單）逕行舉發。嗣原告於應到案日期前
    之110 年1 月26日、2 月25日向被告陳述不服，經被告函詢
    舉發機關後，認原告確有上揭違規行為，乃依道路交通管理
    處罰條例（下稱處罰條例）第48條第1 項第2 款、第60條第
    1 項、第63條第1 項第1 款規定，於110 年3 月15日開立高
    市交裁字第32-GU0000000、32-GU0000000號裁決書（下稱原
    處分），各裁處原告「罰鍰新臺幣（下同）600 元，並記違
    規點數1 點」、「罰鍰20,000元，吊扣駕駛執照6 個月」(
    裁決書處罰主文欄第二項業經被告職權撤銷【詳本院卷第43
    頁】，依行政訴訟法第237 之4 條第3 項規定，此部分依法
    視為撤回起訴，不在本院審理範圍) 。原告不服，提起本件
    行政訴訟。
三、原告主張：原告為高雄市計程車司機，於 1月11日返回臺中
    奔喪，對臺中路線不熟，對於員警攔查沒有即時停下深感悔
    悟，唯有計程車是惟一收入，當時是為了帶外婆去醫院就診
    ，原告之外婆是心臟負荷不了，原告有附上佐證等語。並聲
    明：原處分撤銷。
四、被告則以：
  ㈠原告雖主張「於1 月11號返回臺中奔喪，對臺中路線不熟」
    ，惟指向線，用以指示車輛行駛方向，以白色箭頭劃設於車
    道上；本標線設於交岔路口方向專用車道上與禁止變換車道
    線配合使用時，車輛須循序前進，並於進入交岔路口後遵照
    所指方向行駛；本標線之式樣依其目的規定為，指示轉彎：
    弧形箭頭；行車管制號誌各燈號顯示之意義如左：二、箭頭
    綠燈( 一) 箭頭綠燈表示僅准許車輛依箭頭指示之方向行駛
    ，道路交通標誌標線號誌設置規則第188 條第1 項、第2 項
    、第3 項、第206 條第1 項第2 款定有明文。又道路交通安
    全規則第102 條第1 項第1 款規定：「汽車行駛至交岔路口
    ，其行進、轉彎，應依下列規定：一、應遵守燈光號誌或交
    通指揮人員之指揮，遇有交通指揮人員指揮與燈光號誌並用
    時，以交通指揮人員之指揮為準。」經查系爭路口Google地
    圖可知，於東勢路上畫有左轉專用車道並配合箭頭綠燈指示
    通行方向，復經檢視採證影片( 檔名末3 碼為50 7、508)可
    見：畫面時間15:03:02- 橫向豐勢路一段之車輛直行、15:
    04:42-豐東路右轉箭頭綠燈亮起，豐東路上車輛陸續右轉行
    駛，而橫向豐勢路一段東往西車輛亦開始左轉通行、15:05:
    01- 豐東路右轉箭頭綠燈熄滅後轉圓形紅燈，再轉綠燈、15
    :05 : 44- 豐東路轉紅燈，橫向豐勢路一段之車輛直行、15
    :06:0 3-有藍色車輛、白色車輛陸續於路口停等待左轉、15
    :06:20- 原告駕駛黃色計程車出現，未待號誌指示左轉通行
     (其餘車輛仍於路口停等) ，違規事實明確。
  ㈡原告再主張「對於員警攔查沒有及時停下深感悔悟，…計程
    車唯一收入，當時是為了帶外婆去醫院」，惟按處罰條例第
    60條第1 項規定之處罰要件，非僅著重於「逃逸」之行為，
    尚需合致其前提要件即「經公務員制止違規行為，不聽制止
    」或「拒絕停車接受稽查」之要件，方得成立本條之處罰規
    定，考其立法理由，係為有效遏阻違規被稽查取締者，不聽
    從執法者之制止而加速逃逸之行為。復經檢視採證影片( 檔
    名末3 碼為507 、508)可見：畫面時間15:06:27- 員警陸續
    吹哨並以指揮棒指示原告停車受檢，兩者間並無其他車輛或
    遮蔽物，原告仍加速逕自離去( 有引擎加速聲) ，車號000-
    0000…影片結束。依前揭說明，足認原告駕車行駛於豐勢路
    一段未於左轉箭頭綠燈亮起違規左轉，顯然並未依道路交通
    主管機關所設置之標線、標誌或號誌及道路交通安全規則相
    關規定行駛，其行為確有「未依號誌指示行駛」之違規態樣
    ，且原告對此亦不爭執。又員警既已依取締一般交通違規作
    業程序之規定，以手勢、吹哨示意原告停車，然原告駕駛車
    輛當時即知員警正對其實施攔檢，因恐見罰故而刻意閃躲(
    原告自承對於員警攔查沒有及時停下深感悔悟) 並駛離，其
    主觀上確有拒絕接受稽查之故意，要屬明確；且其所為已造
    成交通勤務警察執行交通稽查任務之困難，使員警無法查明
    實際之駕駛人為何人，而於員警執行勤務當時，又無法苛求
    員警冒身體遭受撞擊危險，阻擋原告駕駛車輛離去。是原告
    於前揭時間、地點確有「轉彎或變換車道不依標誌、標線、
    號誌指示」、「違反處罰條例之行為，拒絕停車接受稽查而
    逃逸」之違規事實，被告據以裁處，洵無不合等語，資為抗
    辯。
  ㈢並聲明：原告之訴駁回。
五、本院之判斷：
  ㈠按「汽車駕駛人轉彎或變換車道時，有下列情形之一者，處
    600 元以上1,800 元以下罰鍰：……2.不依標誌、標線、號
    誌指示」；「汽車駕駛人，駕駛汽車有違反本條例之行為，
    經交通勤務警察或依法令執行交通稽查任務人員制止時，不
    聽制止或拒絕停車接受稽查而逃逸者，除按各該條規定處罰
    外，處10,000元以上30,000元以下罰鍰，並吊扣其駕駛執照
    6 個月；汽車駕駛人於5 年內違反本項規定2 次以上者，處
    30,000元罰鍰，並吊扣其駕駛執照1 年」；「汽車駕駛人有
    下列各款所列條款之一者，除依原條款處罰鍰外，並予記點
    ：1.有第33條第1 項、第2 項、第38條第1 項、第40條、第
    45條、第47條第1 款至第3 款、第48條、第49條或第60條第
    2 項第1 款、第2 款情形之一者，各記違規點數1 點」，處
    罰條例第48條第1 項第2 款、第60條第1 項、第63條第1 項
    第1 款分別定有明文。再按違反道路交通管理事件統一裁罰
    基準及處理細則（下稱處理細則）第1 條規定：「本細則依
    道路交通管理處罰條例第92條第4 項規定訂定之。」第2 條
    規定：「（第1 項）處理違反道路交通管理事件之程序及統
    一裁罰基準依本細則之規定辦理。（第2 項）前項統一裁罰
    基準，如附件違反道路交通管理事件統一裁罰基準表( 下稱
    裁罰基準表) 。」上開處理細則之規定，就其立法目的及功
    能，乃為防止處罰機關枉縱或偏頗，依處罰條例第92條第4
    項所授權交通部會同內政部訂定處理細則及其附件裁罰基準
    表，用以維持裁罰之統一性與全國因違反道路交通管理事件
    受處罰民眾之公平，不因裁決人員不同，而生偏頗，寓有避
    免各監理機關於相同事件恣意為不同裁罰之功能，並非法所
    不許，於憲法上保障人民財產權之意旨並無牴觸（此並有司
    法院釋字第511 號解釋理由書意旨足資參照），並無違反法
    律保留原則。而依裁罰基準表的記載，汽車駕駛人轉彎或變
    換車道時，不依標誌、標線、號誌指示，期限內繳納或到案
    聽候裁決者，應處罰鍰600 元，並記違規點數1 點；汽車駕
    駛人，駕駛汽車有違反本條例之行為，經交通勤務警察或依
    法令執行交通稽查任務人員制止時，不聽制止或拒絕停車接
    受稽查而逃逸，期限內繳納或到案聽候裁決者，應處罰鍰20
    ,000元，並吊扣其駕駛執照6 個月，核此規定，既係基於母
    法之授權而為訂定，且就處理細則附件所示裁罰基準表中有
    關處罰條例第48條第1 項第2 款、第60條第1 項規定之裁罰
    基準內容，並未牴觸母法，被告自得依此基準而為裁罰。
  ㈡本件如事實概要欄所述之原告違規事實，有舉發通知單、原
    處分之裁決書、送達證書、臺中市政府警察局交通警察大隊
    110年4月21日中市警交執字第1100009847號函暨檢附採證照
    片、員警職務報告、Google地圖、110年2月18日中市警交執
    字第1100003402號函、110年3月15日中市警交執字第110000
    6362號函、採證光碟等在卷可稽( 本院卷第57至99頁) ，復
    經本院當庭勘驗採證光碟，而做成勘驗筆錄1 份在卷可憑(
    本院卷第127 至128 頁) 。該採證光碟勘驗內容為：「一、
    檔案名稱2021_0111_150322_507：( 影片時間15：03：20-1
    5 ：04：40) 橫向豐勢路一段之車輛直行中（豐東路方向之
    號誌為紅燈）。( 15：04：41) 豐東路方向之號誌最右側綠
    燈亮啟（圓形紅燈仍亮啟），豐東路上車輛陸續右轉行駛。
    而橫向豐勢路一段東往西車輛亦開始左轉通行。( 15：05：
    01) 豐東路方向之號誌最右側綠燈熄滅後圓形紅燈仍亮啟。
    ( 15：05：16) 豐東路方向之號誌轉為綠燈。( 15：05：44
    ) 豐東路方向之號誌轉為紅燈，橫向豐勢路一段之車輛開始
    直行。( 15：06：03) 有藍色車輛、白色車輛陸續於路口停
    等待左轉。( 15：06：19) 原告車輛出現在上開藍色車輛右
    側，直接繞過藍色車輛左轉通行（其餘車輛仍於路口停等）
    。( 15：06：20) 影片結束。（接續下段）二、檔案名稱：
    2021_0111_150622_508( 影片時間15：06：27) 員警陸續吹
    哨並揮動指揮棒。( 15：06：31) 原告車輛通過員警，兩者
    間並無其他車輛或遮蔽物，原告逕自駛離。( 15：09：20)
    影片結束。」，堪可認定屬實。
  ㈢依前開勘驗內容以及卷附採證照片( 本院卷第133 至137 頁
    ) 可知，原告未待號誌指示左轉即通行，違規行為明確，且
    員警當時站立於原告違規後左轉行駛之豐勢路上，並朝原告
    方向吹哨及揮動指揮棒，然原告猶未停車即逕行通過員警，
    而當時原告與員警之間並無建築物、工作物、車輛或其他足
    以遮蔽視線之障礙物，員警之揮動指揮棒及吹哨等動作復稱
    明確，綜合當時客觀情況，足認一般具有通常智識之人均能
    顯而察覺前方有員警指揮攔停，從而，原告確有「違反處罰
    條例之行為，拒絕停車接受稽查而逃逸」之違規行為，至為
    明確。
  ㈣原告雖主張「當時是為了帶外婆去醫院就診，原告之外婆是
    心臟負荷不了」云云。然原告於本院調查程序中陳稱：原本
    醫師安排下午檢查，但當天早上阿嬤身體不舒服，我上午就
    提早載阿嬤去醫院看急診，到醫院後醫師看完說還好，我們
    就在等下午例行性檢查等語( 本院卷第127 頁) ；查本件違
    規時點為14時58分許，核與原告主張因阿嬤當天早上身體不
    舒服，上午就提早載阿嬤去醫院看急診之情顯然不符。再者
    ，本院依職權函詢衛生福利部豐原醫院有關原告外婆110 年
    1 月1 日當日就診及檢查時間，經該院以110 年10月8 日豐
    醫醫行字第1100009264號函覆以：「張李女士於110 年1 月
    11日在本院接受磁振造影檢查，報到簽收時間為下午15點9
    分，檢查結束時間( 最後一組影像時間) 為15點45分」( 本
    院卷第145 頁) ，亦查無任何原告主張其早上載外婆急診之
    就醫紀錄。從而，原告前開主張，顯難採認為真。
六、綜上所陳，原告主張各節並無積極證據可資佐證，原告於上
    開時間、地點確有「轉彎或變換車道不依標誌、標線、號誌
    指示」、「違反處罰條例之行為，拒絕停車接受稽查而逃逸
    」之違規行為。被告依處罰條例第48條第1 項第2 款、第60
    條第1 項、第63條第1 項第1 款及裁罰基準表之規定，裁處
    原告如原處分所示，於法並無違誤。原告猶執前詞指摘原處
    分不當，訴請撤銷原處分，尚乏依據，為無理由，應予駁回
    。
七、本件判決基礎已臻明確，兩造其餘之攻擊防禦方法及訴訟資
    料經本院斟酌後，核與判決不生影響，無一一論述之必要，
    併予敘明。
八、本件第一審裁判費為300 元，應由原告負擔，爰確定第一審
    訴訟費用額如主文第2 項所示。
據上論結，本件原告之訴為無理由，依行政訴訟法第237條之7、
第237 條之8 第1 項、第237 條之9 第1 項、第236 條、第98條
第1 項前段，判決如主文。
中    華    民    國  110     年    11    月    30    日
                  行政訴訟庭  法  官  謝琬萍
以上正本係照原本作成。
如不服本判決，應於判決送達後20日內，向本院提出上訴狀並表
明上訴理由（原判決所違背之法令及其具體內容或依訴訟資料可
認為原判決有違背法令之具體事實），其未載明上訴理由者，應
於提出上訴後 20 日內向本院補提理由書（上訴狀及上訴理由書
均須按他造人數附繕本，如未按期補提上訴理由書，則逕予駁回
上訴），並應繳納上訴裁判費新臺幣750元。
中    華    民    國   110    年    12    月    1     日
                              書記官  林麗文